【裁判字號】    98,重訴,14
【裁判日期】    980429
【裁判案由】    損害賠償
【裁判全文】
臺灣新竹地方法院民事判決              98年度重訴字第14號
原      告  甲○
                      40弄7.
被      告  旭嘉聯合科技股份有限公司
法定代理人  乙○○
訴訟代理人  劉宏邈律師
上列當事人間損害賠償事件，本院於民國98年4月15日辯論終結
，判決如下：
    主  文
原告之訴及假執行之聲請駁回。
訴訟費用由原告負擔。
    事實及理由
一、原告起訴主張原告曾於民國95年3 月14日向被告購買被告銷
    售之預售屋，兩造於97年6 月29日會勘時發現多項問題，部
    分工程尚未完工，尚有鋼筋外露，原告要求被告公司改進，
    被告公司均置之不理，就牆面部分，被告並未依兩造所簽訂
    之契約建造，依契約約定是結構牆，但被告公司所建造的房
    屋是使用輕質隔間，內含保麗龍，並不是一般的牆壁材質，
    與契約約定內容不符，被告既未依契約建造，即屬逾期。是
    以原告依兩造合約第18條之約定解除契約，要求被告公司應
    退還原告所給付之價款及並給付違約金，是以聲明：
    (一)被告應於原告將坐落於新竹縣竹北市縣○段2920建號、
      2956建號建物所有權全部及同地段建號2893所有權100 萬
      分之17046 ，及坐落於同段181 地號所有權持分各100 萬
      分之7618，移轉登記給被告時，給付原告新台幣
      3.943,050 元。
    (二)被告應給付原告新台幣3,943,050 元，及自98年3 年30日
      起至清償日止，按年息百分之五計算之利息。
    (三)訴訟費用由被告負擔。
    (四)原告願供擔保，請准宣告假執行。
二、被告則主張所交付房屋之牆壁材質係屬輕質隔間牆，符合兩
    造契約之約定，且無原告所主張逾期之情事，按依兩造房地
    買賣合約第18條第2 項之約定「若前項逾期超過四個月，賣
    方仍無法履約，則買方主張解除本契約，賣方除應退還已繳
    價款及前項之遲延金外，並應同時賠償相當於買方已繳款之
    懲罰性違約金。」等語，惟前項 (即第1 項)所 指「完成期
    限」係指第10條之完工期限，而第10條之規定係「本大樓之
    工程賣方最遲應自民國九十五年三月三十一日前開工，且至
    遲應於民國九十六年十二月三十一日前取得使用執照並完成
    主建物、附屬建物及使用執照法定之必要設施，.... 不 在
    此限。」等語，而被告建造完成系爭建物之竣工日期為96年
    11 月7日，使用執照係於96年12月28日核下，則核諸系爭房
    地預訂買賣合約書之上開規定，被告顯無逾期，甚至無法履
    約之情形，況系爭房地已登記原告之母羅秀玉名下，原告並
    已占有使用中，原告主張被告逾期，請求被告返還已繳價款
    ，並同時賠相當於買方已繳之懲罰性違約金，實無理由，是
    以請求判決駁回原告之訴，訴訟費用由原告負擔。
三、程序事項：
(一)、本件原告自起訴後，就請求之數額及請求權基礎，主張不一
    ，經本院行使闡明後，兩造同意以最後一次言詞辯論時原告
    所主張為準，即原告請求被告退還之買賣價款及違約金各為
    3,943,050元，合計總額7,886,100元，原告請求權依據係兩
    造契約之第18條。
(二)、至原告於言詞辯論終結後，分別於98年4 月17日、98年4 月
    23日所提出之補充陳報狀，因係在言詞辯論終結後所提出，
    依法本院不得審究，合先敘明。
四、兩造不爭事項：
(一)、兩造於95年3月14日就系爭房地訂有房屋買賣合約。
(二)、原告於提起本件訴訟時，以被告建造房屋不合契約為由解除
    契約。
(三)、被告已將系爭房屋及土地移轉登記給原告所指定之人。
五、兩造爭執事項：
(一)、原告解除契約是否合法？
(二)、兩造約定之違約金是否過高？
六、就前述兩造爭執事項，本院判斷如下：
(一)、原告解除契約是否合法？
    如前開說明，原告係以被告所建造出售給原告之房屋逾期為
    由，依兩造該房地買賣契約第18條第1 項之規定，函知被告
    解除兩造間所簽訂之房地買賣契約，是以本件原告解除契約
    是否合法？應視被告就本件兩造間之房地買賣契約是否有原
    告所主張之逾期之情事？
  1.按兩造所簽訂之前開房地買賣契約中關於完工期限之規定係
    在該合約第10條，依該條之規定「 (完工期限)本 大樓之工
    程賣方最遲應自民國九十五年三月三十一日前開工，至遲應
    於民國九十六年十二月三十一日前取得使用執照並完成主建
    物、附屬建物及使用執照法定必要設施後，將房屋交付買方
    ，但有下列情事之一者不在此限：」有該合約書在卷可稽。
  2.原告所購買之前開房屋，被告係於96年12月28日建造完成，
    並於97年3 月276 日移轉登記給原告所指定之羅秀玉之事實
    ，有該建物及土地之所有權狀可參 (本院卷119 頁至123 頁
    ) ，而原告所稱原告係在裝璜時始發現該建物之牆壁不符契
    約規定，且至97年5 月時部分細部工程未完工，如尚有鋼筋
    外露、鷹架未拆除等 (本院卷139 頁至143 頁)， 且羅秀玉
    亦參與該建物區分所有權人會議，並擔任委員，亦有該委員
    會會議紀錄可參 (本院卷102 頁至104 頁)， 原告雖仍主張
    其並未收受被告所交付之該房屋，僅係「暫放」所購買之物
    品 (本院卷143 頁)， 該房屋顯係在被告實際支配之狀態。
    兩造復就原告就該房屋已支付大部分價款，僅剩部分尾款尚
    未給付之並不爭執。
  3.按買賣契約之交付，係指將出賣者將買賣標的之所有權及實
    際占有移轉給買受人，本件被告既將原告所購買前開房屋及
    土地移轉登記給原告所指定之人，原告亦進入該房屋裝璜，
    並放置物品，原告復已給付大部分價款，僅有少數尾款未給
    付，被告顯已履行前開房地買賣契約之出賣人義務，將該房
    地交付給原告，顯係依債之本旨為給付，而被告亦收受該房
    屋及土地，是以自無原告所主張逾期之情事，原告主張被告
    逾期，即與事實不符，而無可採。
  4.至原告主張被告所出售之該房屋與兩造契約約定不符，縱原
    告所主張被告所交付之房屋有前述瑕疵為事實，但被告就前
    開房屋並無逾期情事，原告既收受被告所交付之前開房屋及
    土地，被告所交付之房屋及土地如與兩造約定品質不符，僅
    係瑕疵擔保責任之問題，惟此並不符原告所主張之逾期交付
    之要件，原告主張有前該瑕疵主張即係逾期，自無可採。綜
    合前開說明，被告就其所建造出售嚮原告之房屋既無逾期之
    情事，則原告主張以逾期為由，解除兩造房地契約即非合法
    。
(二)、兩造約定之違約金是否過高？
    原告以被告逾期為由解除兩造間房地買賣契約既非合法，則
    原告以解除契約為由，依兩造房地買賣契約第18條第1 項之
    規定請求被告給付違約金，即不符該契約規定逾期解除契約
    之要件，是以自無討論兩造間就違約金之約是否過高之必要
    。
七、原告解除兩造間之房地買賣契約既不合法，則原告以兩造間
    前該契約已解除為由，請求(一)被告應於原告將坐落於新竹縣
    竹北市縣○段2920建號、2956建號建物所有權全部及同地段
    建號2893所有權100 萬分之17046 ，及坐落於同段181 地號
    所有權持分各100 萬分之7618，移轉登記給被告時，給付原
    告3.943,050 元。(二)被告應給付原告3,943,050 元，及自98
    年3 年30日起至清償日止，按年息百分之五計算之利息，於
    法即屬無據，應予駁回，原告本訴部分既遭駁回，則原告就
    假執行之聲請即失所附麗，應併予駁回。
八、本件就原告主張之事實已臻明確，是以原告聲請再傳訊證人
    林淵滄及其他不詳姓名之保全人員，自無傳訊之必要，附此
    敘明。
九、結論：原告之訴為無理由，依民事訴訟法第78條判決如主文
    。
中    華    民    國    98    年    4     月    29    日
                  民事第一庭    法      官  王銘勇
以上正本係照原本作成。
如對本判決上訴，須於判決送達後20日內向本院提出上訴狀。
中    華    民    國    98    年    4     月    29    日
                                書記官  曾秀貞


司法院資訊處製作；財團法人民間司法改革基金會備份。
